【裁判字號】    99,監,217
【裁判日期】    991108
【裁判案由】    監護人辭任等
【裁判全文】
臺灣士林地方法院民事裁定
聲  請  人  乙○○
上列聲請人聲請監護人辭任等事件，本院裁定如下：
    主  文
聲請駁回。
聲請程序費用由聲請人負擔。
    理  由
一、一、本件聲請意旨略以：聲請人乙○○之配偶甲○○（女、
    民國○○年○ 月○○日生、身分證統一編號：Ｚ000000000號）前
    經鈞院以95年度禁字第43號裁定宣告其為禁治產人，並由聲
    請人任其監護人，但因原監護人即聲請人年紀漸大，身體不
    佳，希望轉由聲請人之女丙○○擔任，爰聲請同意聲請人辭
    任監護人，及選定丙○○為監護人等語。
二、按監護人有下列情形之一，且受監護人無第1094條第1 項之
    監護人者，法院得依受監護人、第1094條第3 項聲請權人之
    聲請或依職權，另行選定適當之監護人：(一)死亡。(二)經法院
    許可辭任。(三)有第1096條各款情形之一。又監護人有正當理
    由，經法院許可者，得辭任其職務。民國98年11月23日修正
    生效之民法第1106條第1 項、第1095條定有明文。次按，民
    法總則中華民國97年5 月2 日修正之條文施行前，已為禁治
    產宣告者，視為已為監護宣告，並於修正施行後，適用修正
    後之規定；民法規定之禁治產或禁治產人，自修正施行後，
    一律改稱為監護或受監護宣告之人；修正之民法總則第14條
    至第15條之2 之規定，自公布後1 年6 個月施行。民法總則
    施行法第4 條第2 項、第4 條之1 、第4 條之2 亦有明文。
    中華民國97年5 月2 日修正之民法親屬編第四章條文施行前
    所設置之監護人，於修正施行後，適用修正後之規定。民法
    親屬編施行法第14條之2 亦有明定。經查：本件聲請人之妻
    甲○○前經本院於95年8 月28日以95年度禁字第43號裁定宣
    告為禁治產人等情，已據本院調取該案卷核閱無誤，則依前
    揭說明應視為已為監護宣告，而依修正前民法第1111條規定
    ，聲請人為受監護宣告人甲○○之夫即為其監護人，有聲請
    人及受監護宣告人甲○○之戶籍謄本在卷可憑。而聲請人乙○○雖年逾8 旬，惟監護人就監護事宜，並未規定需親力親
    為，就各項監護事宜仍可指示或委託其他親人辦理，是本件
    監護人乙○○雖年紀較大，但並非當然不適任。至於聲請意
    旨雖雖另主張其百年後，因受監護宣告人甲○○可繼承其房
    屋，唯恐甲○○與前夫所生之子會出面擾亂云云，但果真繼
    承發生時，因監護人死亡自應重新選任受監護宣告人甲○○
    之監護人，已無先行辭任必要。且監護人之功能在於養護療
    治受監護人及管理財產，惟依聲請人所陳，既非有關受監護
    宣告人甲○○護養療治或財產管理事宜力有未逮，反係監護
    人自身之財產問題，實與執行監護職務無涉，則其請求辭任
    即有未合，尚難准許。又本院既不准聲請人辭任，則其請求
    另行選任其女丙○○任監護人，同無理由，均應予駁回。
三、依非訟事件法第21條第1項前段，裁定如主文。
中    華    民    國    99    年    11    月    8     日
                    家事庭  法  官  詹朝傑
以上正本係照原本作成。
如不服本裁定，應於送達後10日內向本院提出抗告狀，並繳納抗告
費新臺幣1,000元。
中    華    民    國    99    年    11    月    8     日
                            書記官  劉雅萍

司法院資訊處製作；財團法人民間司法改革基金會備份。
